【裁判字號】    91,自,549
【裁判日期】    920410
【裁判案由】    侵占
【裁判全文】
臺灣臺北地方法院刑事裁定                        九十一年度自字第五四九號
    自  訴  人  乙○○
    自訴代理人  蔡文玉律師
    被      告  甲○○
    選任辯護人  林亦書律師
右列被告因侵占案件，經自訴人提起自訴，本院裁定如左：
    主  文
自訴駁回。
    理  由
一、本件自訴意旨略以：自訴人乙○○於民國八十九年四月間，與被告甲○○協議以
    隱名合夥方式，由被告甲○○投資位在臺北市中正區○○○路○段七號十一樓之
    有富國際實業股份有限公司（下簡稱有富公司）為股東，自訴人並陸續出資合計
    達新臺幣（下同）一千九百四十四萬零七百元，詎被告未將上開款項全數投入有
    富公司之投資，反而將其中部分款項私自挪用購買永和市○○段一二五四號、新
    莊市○○段六三０號等地號土地，並登記於被告及其子侯福義、女婿陶煥龍名下
    ，而非以有富公司名義購地，且被告僅以土地公告現值之百分之五‧六至七‧九
    購買上開土地，竟於向自訴人收取投資款時，向自訴人誆稱以百分之十四至十六
    購得，因認被告涉有詐欺、侵占、背信等罪嫌云云。
二、按法院或受命法官於自訴案件第一次審判期日前訊問及調查結果，如認為案件有
    刑事訴訟法第二百五十二條至第二百五十四條之情形者，得以裁定駁回其自訴，
    同法第三百二十六條第三項定有明文。
三、經查：
    (一)自訴人於八十九年四月十七日、五月十二日、六月一日、六月九日、六月三十
      日、八月十日分別投資三百八十四萬七千九百元、二百五十萬元、一百零五萬
      二千八百元、一百六十萬元、四百萬元、七十萬元、三百三十萬元、二百四十
      四萬元，合計一千九百四十四萬七百元，有被告所書「林惠蓉（按指自訴人之
      妻）投資項目及款項」清冊一紙在卷可稽，並為被告、自訴人供、指述屬實，
      自訴人確有陸續支付合計一千九百四十四萬零七百元與被告，可堪認定。
    (二)自訴人雖指稱上開款項均為投資有富公司所用，並非投資購買公共設施保留地
      ，且被告不應以自己及其子侯福義、女婿陶煥龍之名義而不以有富公司名義購
      買土地云云，經查：有富公司之設立目的即在於購買土地以興建房屋，且購買
      建地為符建管法規，必須購買公共設施保留地作容積率移轉，自訴人出資之目
      的即係為了購買建地及配套之公共設施保留地等情，業經本院訊之自訴人供述
      明確（見本院九十一年九月十日、九十二年三月十九日訊問筆錄），再觀之前
      開「林惠蓉投資項目及款項」清冊，於歷次支付款項日期、金額後逐項列有「
      淡水案」「新莊三五０萬公設案十四％」「淡水公設二十％」「一五０萬新店
      投資案」「新店公設十六％」等字樣，並經自訴人之妻林惠蓉於清冊末端簽名
      確認，顯見自訴人於投資之初，即知投資之目的在於購買建地及公共設施保留
      地，可堪認定。又被告於八十九年四月十七日至同年十月二十四日間陸續將四
      千零八十一萬一千七百二十七元匯入有富公司或有富公司董事長洪村騫帳戶，
      其中部分係投資有富公司、共取得百分之十股份，另部分則係委託有富公司董
      事長洪村騫購買永和市○○段一二五四號、永和市○○段三二六號、永和市○
      ○段一０四四、一０四二號、永和市○○段九五七號、新莊市○○段二七七號
      、新莊市○○段六０五、六四六號、新莊市○○段五一一號、新莊市○○段六
      三０號、新店市○○段青潭小段一八之七號、新店市○○段一００九號、新店
      市○○段七六四、七九一、七四四號、新店市○○段二八八、二八九號、新店
      市○○段三一四、三一八、三六二、三七五、三七六號、新店市○○段七三七
      號、新店市○○段三四三、三四四、三四六號、新店市○○段九０九號等廿七
      筆公共設施保留地，並登記於被告女婿陶煥龍、被告之子侯福義及被告名下等
      情，業據證人洪村騫到庭證述屬實，並為被告所自承無諱，復有證人洪村騫庭
      呈往來帳目、道路用地明細表在卷可稽；再者，上開四千零八十一萬一千七百
      二十七元之投資總額中，自訴人共支付之一千九百四十四萬零七百元，其中一
      千零五十萬零七百元被告係用以投資有富公司，另八百九十四萬元被告則係以
      被告女婿陶煥龍、被告之子侯福義及被告名義購買上開公共設施保留地，亦為
      被告及自訴人所共認；被告對於何以用自己及女婿、兒子名義而非有富公司出
      名購買上開公共設施保留地，供稱：「因為自訴人想要買新莊、永和的土地，
      但有富公司沒有這樣的投資案，所以依自訴人的指示，用我的名義去購買。」
      「（自訴人何時知道你用自己的名義購買？）自訴人一開始就知道。」等語（
      見本院九十二年二月十九日訊問筆錄），自訴人雖指稱並未授權被告以被告自
      己或親友名義購買上開土地，然自訴人未提出合作契約書等任何足以證明其授
      權範圍之證據以實其說，且查，卷附「購買公共設施保留地說明總表登記甲○
      ○名義」清冊上，已明載以被告名義購買新莊市○○段六三０地號等十四筆土
      地，並經自訴人之妻林惠蓉於八十九年八月九日簽名確認無誤；又卷附自訴人
      提出之有富公司八十九年八月四日八十九年第十八次執行董事會議紀錄，於討
      論事項及結論第五項記載：「新店（惠國段五０二、五０六等地號）所購土地
      如需購買公設地作為容積移轉，由各股東依市價向公設地地主自行購買或找合
      建對象（公設地主）」，復明載被告等股東需以自己名義購買公共設施保留地
      ，對此一執行董事會議決議，自訴人亦陳稱：「沒有意見，確實有買公共設施
      保留地之必要。」「（這些公共設施保留地是為了配套有富公司之前買的建地
      ，有何意見？）之前是這樣沒錯，但我不清楚是否可以配套。」等語（見本院
      九十二年三月十九日訊問筆錄），是被告將自訴人之出資以自己名義購買公共
      設施保留地，尚無從認為有何私自挪用、涉嫌詐欺、背信、侵占之情事可言；
      至自訴人另指稱被告於收受伊出資後，延滯達半年之久始購買上開土地，顯有
      挪用之嫌，然此部分自訴人亦自承無任何證據可資證明，徒以收受出資後未即
      行購買，認被告有挪用云云，顯亦為臆測之詞而不足採。
    (三)自訴人另以被告購買上開公共設施保留地時，向伊誆稱是以土地公告現值百分
      之十四至十六購得，經其查證實係以土地公告現值之百分之五‧六至七‧九購
      得，被告對購地代價低買高報，涉有詐欺、背信、侵占罪嫌云云，並聲請傳訊
      證人即上開公共設施保留地地主高照雄、喬松林、周萬居為證。惟查：上開公
      共設施保留地係有富公司董事長洪村騫代為購買，土地之成本價約公告現值百
      分之十二，經洪村騫加計其佣金、開發管理土地費用後，再以公告現值百分之
      十四至十六售予被告等情，業據證人洪村騫到庭證述明確；而卷附自訴人所提
      出之新莊市○○段六三０地號購買公共設施說明卡，雖係以公告現值百分之七
      ‧八購買、且登記所有權人為甲○○，然買受人係有富公司總經理張麗莉，又
      新店市○○段七四四地號土地買賣契約書，買受人亦明載為張麗莉，並非本件
      被告；訊之自訴人復陳稱：「（證人高照雄、喬松林、周萬居是否有看過被告
      ？）他們都說沒有見過被告，都是公司（按指有富公司）的業務員跟他們接洽
      的。」等語（見本院九十一年三月十九日訊問筆錄），堪信證人洪村騫所證由
      伊出面購買，再轉售予被告之情無訛，土地出賣人高照雄、喬松林、周萬居既
      均係與有富公司而非被告接洽買賣事宜、磋商土地價格，自無傳訊上開證人到
      庭之必要，自訴人指稱被告以土地公告現值百分之五‧六至七‧九購買土地，
      然查無何積極證據足實其說，其空言指稱被告低買高報，涉有詐欺、侵占、背
      信罪嫌，自無足採。
四、綜上所述，自訴人認被告涉有挪用其出資私自購買土地，且購買土地代價低買高
    報之罪嫌，惟查無何積極證據足認被告有自訴人所指犯行，被告犯罪嫌疑顯有不
    足，依照首開說明，本件自訴應予駁回。
據上論斷，應依刑事訴訟法第三百二十六條第三項、第二百五十二條第十款，裁定如
主文。
中      華      民      國    九十二    年      四      月      十      日
                                      臺灣臺北地方法院刑事第八庭
                                          審判長法  官  林銓正
                                                法  官  胡宏文
                                                法  官  張永宏
右正本證明與原本無異
如不服本裁定應於送達後五日內向本院提出抗告狀
                                                書記官  高永珍
中      華      民      國    九十二    年      四      月      十      日


司法院資訊處製作；財團法人民間司法改革基金會備份。
